臺灣臺北地方法院民事判決　九十年度訴字第四六八七號
　　原　　　告　第一產物保險股份有限公司
　　法定代理人　乙○○
　　訴訟代理人　丙○○
　　　　　　　　甲○○
　　被　　　告　丁○○
右當事人間清償借款事件，本院判決如左：
    主      文
被告應給付原告捌拾伍萬元及自民國九十年八月七日起至清償日止，按週年利率百分
之五計算之利息。
訴訟費用由被告負擔。
    事      實
甲、原告方面：
  一、聲明：
    (一)被告應給付原告新台幣（下同）捌拾伍萬元及自本支付命令送達之翌日起至清
      償日止，按週年利率百分五計算之利息。
    (二)訴訟費用由被告負擔。
  二、陳述：
    (一)被告於民國（下同）八十六年十二月十五日受邀為訴外人洪嘉明之連帶保證人
      ，向訴外人台新國際商業銀行股份有限公司（以下簡稱台新銀行）借款捌拾伍
      萬元，借款期間自八十六年十二月二十日起至九十三年十二月二十日止，利息
      按年利率百分之九計付，且約定未依約清償本金或利息時，視為全部到期。
    (二)查訴外人即被保險人台新銀行就該筆借貸關係已向原告投保「消費貸款信用保
      險」（保單號碼：一００一第八六ＣＲ０一三六號），保險期間自八十六年十
      二月二十日零時起至九十三年十二月二十日零時止，總保金額計捌拾伍萬元。
    (三)有關該筆清費信用貸款，因被告未能依約按期攤還借款本息，致訴外人即被保
      險人受有損失，為保險事故發生之原因，經訴外人報請原告處理，已由原告依
      約理賠訴外人台新銀行捌拾伍萬元，依保險法第五十三條之規定，原告已取得
      代位求償權，且訴外人台新銀行已依法移轉該筆款債權予原告，為此請求判決
      如訴之聲明。
  三、證據：提出消費性房屋抵押借款暨擔保透支約定書乙份、同面額本票、消費者
      貸款信用保險單、匯款單、債權移轉證明書、一般住宅房屋之消費者信用貸款
      保險契約書等影本為證，並聲請傳訊證人李建德。
乙、被告方面：
  一、聲明：原告之訴駁回。
  二、陳述：伊係擔任訴外人洪嘉明向台新銀行短期房貸之連帶保證人，並不包括消
      費信用貸款部分，且台新銀行另行投保乙事伊亦不知情，況且洪嘉明均有按月
      繳息。
  三、證據：提出繳息明細資料為證。
    理      由
一、原告起訴主張被告於八十六年十二月十五日受邀為訴外人即借款人洪嘉明之連帶
    保證人，向訴外人台新台新銀行借款捌拾伍萬元之信用貸款，借款期間自八十六
    年十二月二十日起至九十三年十二月二十日止，嗣訴外人即被保險人台新銀行就
    該筆借貸關係已向原告投保「消費貸款信用保險，保險期間自八十六年十二月二
    十日零時起至九十三年十二月二十日零時止，旋因訴外人即借款人洪嘉明未能依
    約按期攤還借款本息，致訴外人即被保險人受有損失，為保險事故發生之原因，
    原告仍依約理賠訴外人台新銀行捌拾伍萬元，依保險法第五十三條之規定，原告
    已取得代位求償權，且訴外人台新銀行已依法移轉該筆款債權予原告，為此請求
    判決如訴之聲明等語。
二、被告則以：伊並未擔任訴外人即借款人洪嘉明有關信用貸款部分之連帶保證人，
    僅為短期房貸之連帶保證人，有關投保消費者貸款信用保險部分伊並不知情，自
    不應負擔此部分之清償之責云云，資為抗辯。
三、查原告起訴主張被告擔任訴外人即借款人洪嘉明對於訴外人台新銀行借款之連帶
    保證人，嗣訴外人台新銀行以其中一筆捌拾伍萬元部分向原告投保消費者貸款信
    用保險，且事後原告亦依保險契約之約定賠償訴外人台新銀行捌拾伍萬元等情，
    業據原告提出與其陳述相符之消費貸款信用保險單、電匯通知單、債權移轉證明
    書、消費性房屋抵押借款暨擔保透支約定書及本票等影本為證，堪信此部分事實
    為真正，茲兩造有爭議者為被告是否擔任該筆信用貸款捌拾伍萬元之連帶保證人
    乙節，分述如下：
    (一)按當事人主張有利於已之事實者，就其事實有舉證責任，民事訴訟法第二百七
      十七條定有明文，又原告於起訴原因已有相當之證明，而被告抗辯事實並無確
      實證明方法，僅空言爭執者，當然認定其抗辯事實之非真正，而應為被告不利
      之認定，又原告對於自己主張之事實已盡證明之責後，被告對其主張，如抗辯
      其不實，並提出反對之主張者，則被告對其反對之主張，亦應負證明之責，此
      舉證責任分擔之原則。
    (二)經查被告對於簽訂消費性房屋抵押借款暨擔保透支約定書及分別與訴外人洪嘉
      明共同簽發面額為肆佰捌拾伍萬元、捌拾伍萬元之本票乙節，並不爭執（見本
      院九十一年一月十日言詞辯論筆錄），堪信原告主張被告對於擔任訴外人即借
      款人洪嘉明向訴外人台新銀行借款伍佰柒拾萬元之連帶保證人乙節，要屬可採
      。
    (三)次查證人即台新銀行承辦人李建德到庭證稱：當初借款人及連帶保證人向台新
      銀行借款伍佰柒拾萬元時，有告知其中一筆為信用貸款捌拾伍萬元，另一筆為
      房貸肆佰捌拾伍萬元等語，再參以被告對於係擔保借款人洪嘉明向訴外人台新
      銀行借款伍佰柒拾萬元乙節亦不爭執，堪信該筆捌拾伍萬元之借款亦為被告所
      擔保之範圍。
    (四)第查依被告與訴外人台新銀行所簽訂之消費性房屋抵押借款暨擔保透支約定書
      約定事項第四條第六款：「1.任何一宗債務不依約清償本金或拒絕承兌或付款
      時：：6.任何一宗債務不依約支付利息、費用或（本金除外之）其他應付款項
      時。」，本借款視為全部到期，茲查借款人就該筆捌拾伍萬元部分，僅繳至八
      十七年五月二十日止，此有卷附繳款利息明細可稽，復據證人李建德到庭陳述
      ：借款人並未依約繳納本息等語，從而被告抗辯借款人有按期繳納乙節，自無
      可採。
四、末按保證債務之所謂連帶，係指保證人與主債務人負同一債務，對於債權人各負
    全部給付之責任而言，此就民法第二百七十二條第一項規定連帶債務之文義參照
    觀之甚明，故連帶保證與普通保證不同，縱使無民法第七百四十六條所揭示之情
    形，亦不得主張同法第七百四十五條關於檢索抗辯之權利，又連帶保證人既與主
    債務人負同一清償責任，則債權人對於主債務人就實行擔保物權受清償，或起訴
    請求連帶保證人清償，得擇一行使，且對與主債務人負同一清償責任之連帶保證
    人，亦一得擇一請求，本件被告既擔任訴外人即債務人洪嘉明對訴外人台新銀行
    借款之連帶保證人，而債務人洪嘉明已喪失期限利益，本借款視為全部到期，揆
    諸前開說明，訴外人即台新銀行自得對被告或主債務人擇一請求，再按債權讓與
    不過變更債權之主體，該債權之性質不因此而有所變更，並不以債務人同意為必
    要，僅須經讓與人或受讓人通知債務人，對於債務人即生效力，本件訴外人台新
    銀行已將該債權移轉予原告，從而原告依債權移轉之法律關係，請求被告給付如
    主文所示本金、利息洵屬有據，應予准許。
五、結論：原告之訴為有理由，依民事訴訟法第七十八條，判決如主文。
中　　　華　　　民　　　國　　九十一　　年　　　一　　　月　　二十四　　日
                                            民事第四庭法      官　陳博文
右為正本係照原本作成
如對本判決上訴，須於判決送達後廿日內向本院提出上訴狀
中　　　華　　　民　　　國　　九十一　　年　　　一　　　月　　二十四　　日
                                                      書　記　官  蔡嘉萍
